【裁判字號】    97,易,1140
【裁判日期】    970521
【裁判案由】    詐欺
【裁判全文】
臺灣臺北地方法院刑事判決              97年度易字第1140號
公  訴  人  臺灣臺北地方法院檢察署檢察官
被      告  乙○○
上列被告因詐欺案件，經檢察官提起公訴（97年度調偵字第123
、190號）及移送併案審理（97年度偵字第6601號），因被告於
準備程序中就被訴事實為有罪之陳述，經本院合議庭裁定改行簡
式審判程序審理，茲判決如下：
    主  文
乙○○幫助共同意圖為自己不法之所有，以詐術使人將本人之物
交付，處有期徒刑貳月，如易科罰金，以新臺幣壹仟元折算壹日
。緩刑參年，應向被害人丙○○支付新臺幣貳萬柒仟元，自民國
九十七年五月十五日起，按月給付新臺幣壹仟元，至全部清償為
止，及應向被害人甲○○支付新臺幣貳萬伍仟元，自民國九十七
年五月十五日起，按月給付新臺幣壹仟元，至全部清償為止，如
有一期未付，均視為全部到期。
    事  實
一乙○○原可預見提供自己帳戶予他人使用，足以幫助他人為詐
  欺犯行，竟基於縱使取得其存摺與提款卡之人利用該帳戶作為
  詐欺犯行之用，亦不違背其本意之不確定幫助詐欺犯意，約定
  以新臺幣（下同）四千元之代價（尚未取得），於民國九十六
  年六月二十二日將其所有之華泰商業銀行股份有限公司（下稱
  華泰銀行）信義分行帳戶（帳號：000-0000000000000 號）之
  存摺、提款卡等物交予真實姓名年籍均不詳之成年人，嗣該取
  得或輾轉取得乙○○前述存摺與提款卡之詐騙集團成員基於意
  圖為自己不法所有之犯意聯絡，於九十六年六月二十四日下午
  先後撥打電話予甲○○、丙○○、周宛潔，佯稱甲○○、丙○○、周宛潔網路購物之付款錯誤，將按月自動轉出一定金額至
  其公司帳戶，甲○○、丙○○、周宛潔因而陷於錯誤，分別依
  指示操作自動提款機，甲○○於該日下午五點三十七分四十八
  秒、五點五十六分二十七秒，先後匯款五千零六元、二萬九千
  九百八十五元，丙○○於該日下午五點五十九分二十七秒匯款
  二萬一千一百十一元，周宛潔於該日下午九點左右匯款三千九
  百九十九元（周宛潔經華泰銀行通知後已全數領回）至乙○○
  前述華泰銀行帳戶，嗣甲○○、丙○○、周宛潔因發現存款減
  少，始知上情。
二案經臺北市政府警察局信義分局報請臺灣臺北地方法院檢察署
  檢察官偵查起訴及移送併案審理。
    理  由
一認定犯罪事實所憑之證據及理由
(一)被告乙○○之自白。
(二)華泰銀行九十六年七月五日華泰總信義字第05049 號函檢附之
  被告前述華泰銀行帳戶（帳號：000-0000000000000 號）之開
  戶資料、客戶對帳單（九十六年度偵字第一七八○六號卷第二
  九頁至第三一頁）。
(三)證人即被害人甲○○之證言及其匯款之收據影本二張（九十六
  年度偵字第一七八○六號卷第二七頁），證人即被害人丙○○
  之證言及其匯款之收據影本一張（九十六年度偵字第一九七七
  六號卷第十四頁），證人即被害人周宛潔之證言及其臺灣郵政
  股份有限公司存摺內頁交易明細影本（九十七年度偵字第六六
  ○一號卷第七頁）。
(四)綜合以上證據，足以擔保被告自白之真實性，本件證據明確，
  已可認定被告有事實欄所載幫助詐欺取財之犯行，應依法論科
  。
二論罪科刑之依據：被告提供帳戶之行為，並未直接參與詐欺之
  構成要件行為，僅在助成該詐欺犯行之實現，核其所為，係犯
  刑法第三百三十九條第一項、第三十條第一項詐欺取財罪之幫
  助犯，應依同法第三十條第一項之規定按正犯之刑減輕之。實
  施本件詐欺犯行之詐騙集團成員間有犯意聯絡及行為分擔，為
  共同正犯。又公訴意旨雖僅論及詐騙集團成員詐騙被害人甲○○、丙○○之行為，然併辦部分即該等詐騙集團成員詐騙被害
  人周宛潔之行為既與起訴且經本院論罪之被害事實，為被告以
  同一幫助行為所生之結果，為起訴效力所及，本院應併予審理
  。本院審酌被告提供帳戶予犯罪集團使用，影響社會正常交易
  安全，增加被害人尋求救濟之困難，使犯罪之追查趨於複雜，
  惟念其犯後坦承犯行，態度良好，且當庭賠償告訴人損害，及
  其年紀尚輕，一時失慮而提供帳戶等一切情狀，從輕量處如主
  文所示之刑，並諭知易科罰金之折算標準。另被告前未曾受有
  期徒刑以上刑之宣告，有臺灣高等法院被告前案紀錄表一份存
  卷可證，其於九十七年二月十五日至四月十五日已按月清償被
  害人丙○○一千元，及於同年五月十五日清償被害人甲○○一
  千元，有被害人丙○○之陳述及本院卷存之郵政國內匯款執據
  影本可稽，足認經此起訴審判，應無再犯之虞，本院認為對其
  科處之刑，以暫不執行為適當，併為緩刑之諭知。又被告與告
  訴人甲○○、丙○○雖已達成和解，惟和解內容乃除前述已清
  償部分外，被告應分期償還其餘金額，本院斟酌應保障告訴人
  權益，敦促被告依約履行之情形，依據雙方之和解條件，併予
  諭知如主文所示之條件。
三本件被告所犯為死刑、無期徒刑、最輕本刑三年以上有期徒刑
  以外之罪，亦非高等法院管轄第一審之案件，其於本院行準備
  程序時並就被訴事實為有罪之陳述，經聽取檢察官及被告之意
  見後，依刑事訴訟法第二百七十三條之一第一項之規定，由本
  院合議庭裁定本件改依簡式審判程序，並由受命法官獨任進行
  審理。
四適用之法條：刑事訴訟法第二百七十三條之一第一項、第二百
  九十九條第一項前段，刑法第三十條、第二十八條、第三百三
  十九條第一項、第四十一條第一項前段、第七十四條第一項、
  第二項第三款，刑法施行法第一條之一。
本案經檢察官侯靜雯到庭執行職務
中    華    民    國    97    年    5     月    21    日
                  刑事第十五庭  法  官    邱蓮華
上正本證明與原本無異。
如不服本判決，應於判決送達後10日內向本院提出上訴狀（應抄
附繕本）。告訴人或被害人如對於本判決不服者，應具備理由請
求檢察官上訴，其上訴期間之計算係以檢察官收受判決正本之日
期為準。
                                書記官    葉宜玲
中    華    民    國    97    年    5     月    21    日
附錄論罪科刑法條
刑法第339條第1項
意圖為自己或第三人不法之所有，以詐術使人將本人或第三人之
物交付者，處五年以下有期徒刑、拘役或科、或併科一千元以下
罰金。


司法院資訊處製作；財團法人民間司法改革基金會備份。
